臺灣高等法院刑事裁定　　　　　　　　 100年度抗字第1108號
抗　告　人
即　被　告　黃詠璇
上列抗告人即被告因違反毒品危害防制條例案件，不服臺灣桃園
地方法院，中華民國100年8月17日所為裁定（100年度訴字第130
號），提起抗告，本院裁定如下：
    主  文
抗告駁回。
    理  由
一、抗告意旨略以：抗告人即被告黃詠璇之原審判決係抗告人年
    近80歲之祖母收受，其收受後並未通知家人，且抗告人於民
    國6月25日至醫院生產住院迄7月1日出院，即至抗告人之男
    友即現今配偶吳建青位於桃園縣蘆竹鄉○○路149號5樓之2
    家中療養。抗告人之祖母前因跌倒行動不便，於7月1日至9
    日開刀住院，記憶力不好，且不知法院判決主文，抗告人根
    本無從知悉法院文書送達，祖母是否有辨別事理能力。且審
    理過程，同案被告吳建青6月1日聲請具保開庭時，法官已知
    悉抗告人住在吳建青家中，且法院通知吳建青母親轉達開庭
    ，依常理判斷，男友交保後，當和男友共同居住，法院送達
    過程顯有瑕疵。一般開庭審理，同案所有被告收受法院通知
    開庭，正常收領情況下，日期誤差均不超過2、3天，但此次
    過程抗告人祖母收受為6月27日，但同案被告吳建青卻於7月
    22 日左右收受，而男友代為撰寫上訴狀，其上所載住居所
    係依戶籍地址填寫，依上面所蓋郵局章，即可認定是吳建青
    住處附近郵局。原審未將判決書合法送達云云。
二、按提起上訴，應於送達判決後十日內為之，又原審法院認為
    上訴不合法律上之程式或法律上不應准許或其上訴權已經喪
    失者，應以裁定駁回之，刑事訴訟法第349條、第362條前段
    定有明文。次按刑事訴訟法第62條準用民事訴訟法第第137
    條之規定，送達於應受送達人之住、居所、事務所或營業所
    不獲會晤應受送達人者，得將文書付與有辨別事理能力之同
    居人或受僱人者。又應於法定期間內為訴訟行為之人，其住
    所、居所或事務所不在法院所在地者，計算該期間時，應扣
    除其在途之期間；而期間之計算，依民法之規定，刑事訴訟
    法第66第1項、第65條亦分別定有明文。
三、經查：
  (一)抗告人即被告因違反毒品危害防制條例案件，經原審法院於
    100年6月17日判決後，於同年月27日送達判決正本至被告住
    所地即桃園縣中壢市○○路○段357巷34號，因未獲會晤本人
    ，交付與有辨別事理能力之同居人即被告之祖母收受，有戶
    役政連結作業系統查詢結果、本院在監在押全國紀錄表及送
    達證書附卷可稽（見原審卷第129至133頁）。
  (二)本院遍查全卷資料，抗告人於上開案件審理期間，並未再陳
    報其他住所以供原審送達文書，且抗告人於100年7月25日遞
    交之上訴狀之當事人欄，亦記載上址為其住所，並未陳報其
    另有居所或變更送達處所，直至提起本件抗告時，始陳報其
    配偶吳建青位於「桃園縣蘆竹鄉○○路149號5樓之2」住處
    為其送達處所，有原審卷附送達證書、準備程序、審理程序
    筆錄及本件抗告狀在卷可憑，堪認原審將判決送達至被告戶
    籍地即桃園縣中壢市○○路○段357巷34號，係合法送達。
  (三)上開判決正本既於100年6月17日判決後，於同年月27日合法
    送達判決正本至被告住所地即桃園縣中壢市○○路○段357巷
    34號住所地，其上訴期間為10日，應自送達上開判決之翌日
    即100年6月28日起算，並加計在途期間1日，則抗告人之上
    訴期間應至100年7月8日屆滿（該日為星期五），惟被告遲
    遲至100年7月26日始向原審法院具狀提起上訴，有蓋印臺灣
    桃園地方法院收狀章戳之上訴狀在卷可稽（見原審卷第136
    頁），顯已逾越上訴期間，從而，原審以被告之上訴逾期為
    由，裁定駁回其上訴，於法並無不合。
  (四)抗告意旨另以被告之祖母已年近80歲，不具辨別事理能力，
    且以因生產而依常理住在同案被告吳建青家中，及同案被告
    收受判決書時間應差不多等為由，指摘原裁定不當。惟年齡
    非是否具辨別事理能力之判斷標準，高齡之人除非經醫師診
    所已不具辨別事理能力，否則即與一般正常之人無異，抗告
    人即被告雖稱祖母年高無辨別事理能力云云，惟並未提出任
    何證明證明其說，且依被告之本院在監在押全國紀錄表所示
    （見原審卷第133頁），其早於原審判決前之100年3月24日
    即保外待產，故縱被告所陳生產後即遷往吳建青家中居住，
    然遍查全卷，被告於該案審理期間從未向原審法院陳明已變
    更居住地，況同案被告吳建青收受判決時間是否為相近乙節
    ，則因各被告是否在監、通緝、抑或是有其他住居所等情況
    而有相異，與被告是否合法送達無涉。綜上所述，原審判決
    已合法送達於被告，其提起本件抗告，主張未合法送達云云
    ，核無理由，應予駁回。
據上論結，應依刑事訴訟法第412條，裁定如主文。
中    華    民    國   100    年    9     月    30    日
                  刑事第十七庭  審判長法  官  王炳梁
                                      法  官  周明鴻
                                      法  官  黃雅芬
以上正本證明與原本無異。
不得再抗告。
                                      書記官  鄭雅云
中    華    民    國   100    年    9     月    30    日